【裁判字號】    90,易,649
【裁判日期】    900420
【裁判案由】    家庭暴力防治法等
【裁判全文】
臺灣高雄地方法院刑事判決                            九十年度易字第六四九號
    公  訴  人  台灣高雄地方法院檢察署檢察官
    被      告  甲○○
右列被告因違反家庭暴力防治法等案件，經檢察官提起公訴（八十九年度偵字第二三
二一六號），本院判決如左：
    主  文
甲○○傷害人之身體，處罰金貳仟元，如易服勞役，以參佰元折算壹日；又毀棄他人
自用小客車之左前方小燈及板金，足以生損害於他人，處罰金壹仟伍百元，如易服勞
役，以參佰元折算壹日。應執行罰金參仟元，如易服勞役，以參佰元折算壹日。
    事  實
一、甲○○係乙○○之配偶，二人間具有家庭暴力防治法第三條第一款所定之家庭成
    員關係，然因乙○○有外遇，故渠等感情並不和睦，雙方原本並已達成兩願離婚
    之協議，甲○○旋於民國（下同）八十九年五月二十二日上午，先至乙○○位於
    高雄市○鎮區○○路十八號之辦公室，要求乙○○同往其所委任之律師辦公室簽
    寫離婚協議書，乙○○當時亦允諾前往，故二人各駕駛車輛前往律師辦公室辦理
    離婚，惟半途中，因甲○○委任之律師電告甲○○不願擔任證人，故雙方於同日
    上午九時四十分許（起訴書誤載為十一點五十分許），將車輛停放在高雄市○○
    區○○路與民族路路口附近巷內商談如何處理離婚事宜。此時，甲○○乃向乙○
    ○提出另覓其他證人俾使辦理離婚之要求，因遭乙○○所拒，故雙方因而發生口
    角，甲○○竟基於普通傷害之犯意，徒手抓打乙○○之胸部，致乙○○受有前胸
    左側抓傷紅腫０．５ｘ５．５公分之傷害。甲○○在與乙○○商談未果後，於離
    去之際，因心生不滿，復另基於毀損故意，駕駛其廂型車，倒車撞擊乙○○所有
    車牌號碼為ＸＮ—八五八七號自小客車之左前方部位，致該車左前方小燈破裂，
    板金凹陷，足以生損害於乙○○。
二、案經乙○○訴請臺灣高雄地方法院檢察署檢察官偵查起訴。
    理  由
一、訊據被告甲○○矢口否認有何傷害及毀損之犯行，辯稱：「我們在路上有發生爭
    吵，我沒有打他。」、「車子不是我撞的，那部車是十年舊車，可能是以前的撞
    痕」云云。然查：
（一）右揭傷害之事實，業據告訴人於偵訊及本院審理時指訴綦詳，並提出陳中柱外
      內科醫院傷診字第七十號驗傷診斷書一紙附卷可稽，依該驗傷診斷書所載告訴
      人所受之傷害，係前胸左側抓傷紅腫０．５ｘ５．５公分之外傷，核與告訴人
      歷次所指述之情節相符，況被告於本院審理時，亦自陳：「‧‧‧‧‧‧我拉
      住他（指告訴人）的衣服，要他將孩子還給我，因為他上車就要走，可能拉壞
      他的衣服，我是在他胸口部分抓住他的衣服，至於有無在拉衣服時，抓傷他，
      我就不清楚，因為我的情緒很激動。」等語（見本院九十年四月三日訊問筆錄
      ），是被告對於有拉住告訴人衣服一情並不否認，而被告當時因為與告訴人商
      談離婚事由及子女監護權之問題發生嚴重爭執，且告訴人之傷是位於胸口，此
      與被告自承拉住告訴人胸口之衣服的部位相符，益徵告訴人之指述並非虛罔；
      佐以告訴人事發後立即至高雄市政府警察局新興分局備案（即八十九年五月二
      十二日上午十時許），並明確指稱於八十九年五月二十二日九時四十分許，在
      中正路與尚信路口遭被告抓傷及拉破衣服，此有該分局員警工作記錄簿影本附
      卷可按，益徵被告應有傷害告訴人之犯行，否則告訴人當不至於立即向警方報
      案並旋即前往醫院驗傷。綜上所述，被告所辯無非卸責之詞，被告傷害之犯行
      應堪認定。
（二）次查，被告於離去之際，駕駛其廂型車，倒車撞擊到告訴人所有車牌號碼為Ｘ
      Ｎ—八五八七號自小客車之左前方部位，致該車左前方小燈破裂，板金凹陷乙
      節，亦據告訴人迭次於偵訊及本院審理時指述綦詳，復有車輛受損照片二幀附
      卷可按，又告訴人於前開分局備案時，亦明確指訴其所有之右開車輛毀損原因
      係遭被告開車倒車衝撞等語，有上開員警工作記錄簿附卷足憑，是告訴人此部
      分之指述亦應非子虛；而被告於庭訊時既已自陳：當日與告訴人之車輛前後停
      放，其車子停在前方，開車離去時不需要打倒退檔等語（見本院九十年四月三
      日訊問筆錄），是被告根本無須倒車即可離開，然被告卻倒退撞擊告訴人之車
      輛，顯見被告應有毀損告訴人車輛之故意，其毀損之犯行亦堪認定。
（三）綜上所述，被告傷害與毀損之犯罪事證明確，犯行均堪認定。
二、核被告甲○○前揭傷害告訴人之行為，係犯刑法第二百七十七條第一項之普通傷
    害罪，又因被告甲○○與告訴人乙○○係夫妻關係，具有家庭暴力防治法第三條
    第一款所定之家庭成員關係，故被告本件傷害犯行亦屬於家庭暴力防治法第二條
    第二項所稱之家庭暴力罪，惟該法就此並無刑罰規定，仍應依刑法傷害罪論罪科
    刑。又被告毀損告訴人車輛之行為，應係犯刑法第三百五十四條之毀損罪。而被
    告所犯上開二罪名，犯意有別，行為互異，應分論併罰。爰審酌被告犯罪之動機
    ，係因與告訴人商談離婚事由及子女監護權發生爭執而受到刺激，一時失慮方犯
    本件犯行，惡性非鉅，雖其犯罪後否認犯行，惟念及其並無不良前科，有臺灣高
    等法院被告全國前案紀錄表可參，素行尚佳，且告訴人所受之傷害及損失非重等
    一切情狀，分別量處如主文所示之罰金，並均諭知易服勞役之折算標準，復定應
    執行之罰金及易服勞役之折算標準，以資懲儆。
據上論斷，應依刑事訴訟法第二百九十九條第一項前段，刑法第二百七十七條第一項
第三百五十四條、第四十二條第二項、第五十一條第七款，罰金罰鍰提高標準第一條
前段、第二條，判決如主文。
本案經檢察官楊碧瑛到庭執行職務
中      華      民      國    九十      年      四      月     二十     日
                                      臺灣高雄地方法院刑事第六庭
                                          法  官    李怡諄
右正本證明與原本無異。
如不服本判決，應於判決送達後十日內，向本院提出上訴狀。
                                          書記官    林慧君
中    華    民    國      九十      年      四      月      二十      日
附錄本件論罪條文：
中華民國刑法第二百七十七條
 (普通傷害罪)
傷害人之身體或健康者，處三年以下有期徒刑、拘役或一千元以下罰金。
犯前項之罪因而致人於死者，處無期徒刑或七年以上有期徒刑；致重傷者
，處三年以上十年以下有期徒刑。
中華民國刑法第三百五十四條
 (毀損器物罪)
毀棄、損壞前二條以外之他人之物或令致不堪用，足以生損害於公眾或他
人者，處二年以下有期徒刑、拘役或五百元以下罰金。


司法院資訊處製作；財團法人民間司法改革基金會備份。
